【裁判字號】    94,易,269
【裁判日期】    950126
【裁判案由】    詐欺
【裁判全文】
臺灣基隆地方法院刑事判決               94年度易字第269號
公  訴  人  臺灣基隆地方法院檢察署檢察官
被      告  乙○○
                    現於臺灣宜蘭監獄
上列被告因詐欺案件，經檢察官提起公訴（93年度偵緝字第255
號），本院判決如下：
    主  文
乙○○連續幫助意圖為自己不法之所有，以詐術使人將本人之物
交付，累犯，處有期徒刑伍月，如易科罰金，以佰元折算壹日
。
    事      實
一、乙○○曾因多次施用第2級毒品安非他命，經法院分別判處
    有期徒刑6、7、10月確定，並接續執行，於民國（下同）93
    年1月30日縮短刑期假釋期滿執行完畢，詎其猶不知悔改，
    雖預見將自己或他人之金融機構帳戶、提款卡及提款密碼，
    提供他人使用，該他人極可能以該帳戶作為詐欺取財犯罪之
    工具，竟貪圖得利，基於幫助他人詐欺取財之概括犯意，先
    於93年4月上旬某日，將其所申請之中華郵政股份有限公司
    基隆七堵郵局帳戶（局號000000-0號、帳號000000-0號）之
    存摺、提款卡及提款密碼；及於93年4月14日在基隆市○○
    區○○街21-4號丁○○住處，向不知情之友人丁○○借用其
    申請同郵局帳號000000-0號之存摺、提款卡連同提款密碼，
    均以每本新台幣（下同）4000元價格，販賣予年籍不詳化名
    為「余天晏」男子之詐騙集團使用，該集團份子隨即冒用「
    台灣銀行信義分行」行員名義撥打予不特定大眾騙取財物，
    嗣於93年4月12日16時30分許，自稱「陳建煌」男子撥打電
    話予戊○○，詐稱有人持偽卡盜刷戊○○之帳戶消費，惟恐
    再次盜刷成功，指示戊○○依其提供之電話號碼，撥打電話
    至財政部金融局防偽科，由自稱「鄭志強」科長男子，指示
    戊○○持提款卡，依其指示在金融機構提款機鍵入號碼，致
    戊○○陷於錯誤，而前往彰化縣花壇鄉○○○○路信用部提
    款機依指示操作，先後匯款3次，每次99999元，共299997元
    匯入乙○○上開帳戶內，旋為不明人士提領。該集團份子又
    於93年4月15日17時30分許，以相同手法撥打電話予甲○○
    ，詐稱有人持偽卡盜刷甲○○信用卡，並指示甲○○依其提
    供之電話號碼撥打至台北市刑警隊在以電話製作筆錄，製作
    完電話筆錄，再撥打電話至財政部金融局防偽科，否則會信
    用破產，由自稱「鄭志強」科長男子指示甲○○持提款卡，
    依指示動作至金融機構提款機操作變更密碼，使甲○○陷於
    錯誤，持提款卡至台中市○區○○街大全郵局提款機依其指
    示操作，匯款25074元，至丁○○上開帳戶內，旋為不明人
    士提領。嗣戊○○、甲○○發覺有異報警處理。而乙○○又
    於93年4月16日14時30分許，前往七堵郵局辦理申請補發存
    摺手續時，因係列為警示帳戶為警查獲。
二、案經戊○○、甲○○訴由基隆市警察局第三分局報請台灣基
    隆地方法院檢察署檢察官偵查起訴。
    理    由
一、本件被告乙○○所犯非死刑、無期徒刑、最輕本刑為3年以
    上有期徒刑之罪，亦非高等法院管轄第1審案件，其於準備
    程序進行中，就被訴事實為有罪之陳述，經法官告知其簡式
    審判程序之旨，並聽取公訴人及被告之意見後，依刑事訴訟
    法第273條之1第1項之規定，經合議庭裁定由受命法官獨任
    進行簡式審判程序，合先敘明。
二、(1)上揭事實，業據被告於本院審理時供承不諱，核與告訴人
    戊○○、甲○○於警詢、檢察官偵訊時指述被害之情節大致
    相符，而證人詹雄於警詢、檢察官偵訊時，亦證實確有將上
    開帳戶借用給被告之事實，並有被告、丁○○前開帳戶郵政
    存簿儲金立帳申請書、帳戶未印摺交易詳情、郵局自動櫃員
    機儲戶最近交易明細表在卷足資佐證。另93年度訴字第530
    號被告趙汝培違反洗錢防制法案中，被告趙汝培審理中亦供
    承，於93年3月間某日，經友人乙○○告知而得悉可以經由
    出售金融帳戶之存摺、提款卡等物牟利，並將其所有之中華
    郵政股份有限公司基隆七堵郵局帳戶，以4000元價格透過被
    告出售予姓名年籍不詳之成年男子使用，此有93年度訴字第
    530號判決書附卷足參。(2)按金融帳戶為個人之理財工具，
    一般民眾皆可自由申請開設金融帳戶，既無任何特殊之限制
    ，則要無借用他人帳戶使用之必要，而金融存摺亦事關個人
    財產權益保障，其專有性甚高，除非本人或與本人親密關係
    者，難認有何理由可自由流通使用該存摺，一般人均有妥為
    保管及防止他人任意使用之認識，縱特殊情況偶需交付他人
    使用，亦必深入瞭解用途及合理性，始予提供，且該等專有
    物品如落入不明人士手中，而未加以闡明正常用途，極易被
    利用為財產有關之犯罪工具，此為吾人依一般生活認知所易
    於體察之常識，而有犯罪意圖者，非有正當理由，竟徵求他
    人提供帳戶，客觀上可預見其目的，係供為某筆資金之存入
    ，後再行領出之用，且該筆資金之存入及提領過程係有意隱
    瞞其流程及行為人身分曝光之用意，一般人本於一般認知能
    力均易瞭解（93年臺上字第31號判決意旨參照）。(3)是以本
    件被告販售帳戶予「余天晏」男子之詐騙集團使用，使詐騙
    集團遂行其詐欺犯行，亦為被告所容忍及允許，亦即不違反
    被告之本意。本案事證明確，被告幫助詐欺取財之犯行堪可
    認定，應依法論科。
三、核被告所為，係犯刑法第339條第1項詐欺取財罪。本案被告
    係基於幫助之意思，出售其帳戶，幫助他人詐欺取財，為詐
    欺取財罪之幫助犯，應依刑法第30條第2項之規定，按正犯
    之刑減輕之。其先後2次犯行，時間緊接，犯罪構成要件相
    同，顯係基於概括犯意反覆為之，應依連續犯之規定論以一
    罪，並依刑法第56條加重其刑。另被告前因多次施用毒品，
    經法院分別判處有期徒刑6、7、10月確定，並接續執行，於
    93年1月30日縮短刑期假釋期滿執行完畢，此有台灣高等法
    院被告全國前案紀錄表一件在卷可按，其於有期徒刑執行完
    畢後5年內再犯有期徒刑以上之本罪，係屬累犯，並應依刑
    法第47條遞予加重其刑。爰審酌被告年輕力壯，不思戮力工
    作，竟為利用販售帳戶之手段、方法牟利，對社會治安危害
    非輕，惟其事後尚能供承不諱，犯後態度良好，所得不高，
    等一切情狀，乃從輕量處如主文所示之刑，併諭知易科罰金
    之折算標準，以資懲儆。
四、據上論斷，應依刑事訴訟法第273條之1第1項、第299條第1
    項前段，刑法第339條第1項、第30條第1項、第2項、刑法第
    56 條、第47條、第41條第1項前段，罰金罰鍰提高標準條例
    第1條前段、第2條，判決如主文。
本案經檢察官丙○○到庭執行職務。
中    華    民    國    95    年    1     月    26    日
                  刑事第二庭法  官  陳伯厚
以上正本證明與原本無異。
對於本件判決如有不服，應於收受送達後10日內，向本院提出上
訴書狀，上訴於臺灣高等法院，並按他造當事人之人數附具繕本
。
中    華    民    國    95    年    1     月    26    日
                            書記官  明祖斌
附錄論罪法條：
中華民國刑法第339條第1項
(普通詐欺罪)
意圖為自己或第三人不法之所有，以詐術使人將本人或第三人之
物交付者，處5年以下有期徒刑、拘役或科或併科1千元以下罰金
。
以前項方法得財產上不法之利益或使第三人得之者，亦同。
前二項之未遂犯罰之。


司法院資訊處製作；財團法人民間司法改革基金會備份。
